【裁判字號】    98,訴,1922
【裁判日期】    981223
【裁判案由】    損害賠償
【裁判全文】
臺灣桃園地方法院民事判決              98年度訴字第1922號
原      告  甲○○
被      告  乙○○
上列當事人間請求損害賠償事件，原告就本院98年度桃簡字第17
69號傷害案件提起附帶民事訴訟（本院98年度桃簡附民字第101
號），經本院刑事庭裁定移送前來，於民國98年12月9 日言詞辯
論終結，本院判決如下：
    主  文
被告應給付原告新臺幣陸萬捌仟貳佰貳拾伍元，及自民國九十八
年八月四日起至清償日止按週年利率百分之五計算之利息。
原告其餘之訴駁回。
訴訟費用由被告負擔十分之一，餘由原告負擔。
本判決第一項得假執行。
    事實及理由
一、按訴狀送達後，原告不得將原訴變更或追加他訴，但請求之
    基礎事實同一、擴張或減縮應受判決事項之聲明者，不在此
    限，民事訴訟法第255 條第1 項第2 款、第3 款定有明文。
    本件原告起訴時聲明為，被告應給付原告新台幣（下同）70
    萬元，及自起訴狀繕本送達翌日即民國98年8 月4 日起至清
    償日止，按週年利率5%計算之利息。嗣原告於本院98年12月
    9 日言詞辯論期日以言詞變更前開聲明為，被告應給付原告
    694,200 元，及自起訴狀繕本送達翌日即民國98年8 月4 日
    起至清償日止，按週年利率5%計算之利息。經核上開主張，
    係原告減縮應受判決事項之聲明，與首揭規定要無不合，應
    予准許。
二、本件被告經合法通知，無正當理由，未於最後言詞辯論期日
    到場，核無民事訴訟法第386 條各款所列情形，爰依原告之
    聲請，由其一造辯論而為判決。
三、原告主張：被告於民國98年4 月26日晚間9 時45分許，在桃
    園縣桃園市○○路630 號前，無故毆打行經該處之原告，致
    原告受有右眼鈍挫傷及黃斑部水腫之傷害，爰依民法第184
    條規定，請求如下之損害賠償：(一)、醫藥費3,225 元；(二)、
    交通費5,000 元：因原告受傷初期傷勢嚴重，僅能搭乘計程
    車（從大有路至三軍總醫院來回1 趟共計1,500 元），以及
    由朋友接送後再貼補朋友油費500 元，又雖無相關交通費用
    單據，惟均係原告所提出醫療費用收據上所顯示看診日期時
    所支出；(三)、精神慰撫金685,975 元：原告本罹患有糖尿病
    及飛蚊症，今又遭素未謀面之被告攻擊人體最重要也最脆弱
    之器官眼睛，縱使短期治療完畢，仍需定期回診檢查，醫生
    亦不敢保證全無後遺症，實令原告既擔心又憤怒。綜上，並
    聲明：被告應給付原告694,200 元，及自起訴狀繕本送達翌
    日即98年8 月4 日起至清償日止，按週年利率5%計算之利息
    ；請准供擔保宣告假執行。
四、被告方面：被告未於言詞辯論期日到場，亦未提出準備書狀
    作何聲明或陳述。
五、按因故意或過失，不法侵害他人之權利者，負損害賠償責任
    ，民法第184 條第1 項前段定有明文。再按不法侵害他人之
    身體或健康者，對於被害人因此喪失或減少勞動能力或增加
    生活上之需要時，應負損害賠償責任；不法侵害他人之身體
    、健康、名譽、自由、信用、隱私、貞操，或不法侵害其他
    人格法益而情節重大者，被害人雖非財產上之損害，亦得請
    求賠償相當之金額。其名譽被侵害者，並得請求回復名譽之
    適當處分，民法第193 條第1 項、第195 條第1 項分別定有
    明文。
六、經查：
(一)、原告主張被告於前揭時、地故毆打原告，致伊受有右眼鈍挫
    傷及黃斑部水腫等傷害之事實，業據其提出長庚醫院診斷證
    明書、國防醫學院三軍總醫院附設民眾診療服務處診斷證明
    書各1 紙為證（見本院98年度桃簡附民字第101 號卷第5 頁
    至第6 頁），而被告因前開行為經本院桃園簡易庭以98年度
    桃簡字第1769號刑事簡易判決判處有期徒刑5 月確定之事實
    ，亦經本院依職權調閱前揭刑事卷證核閱屬實，被告既經合
    法通知未於言詞辯論期日到場爭執，復未提出書狀以供本院
    參酌，依民事訴訟法第280 條第3 項之規定，視同自認，是
    原告主張此部分之事實，應堪採信。
(二)、本件被告有上開加害行為而致原告受有前述傷害結果，且其
    受傷之結果與被告加害行為間復具有因果關係，依上揭法律
    規定，原告就其所受之財產上及非財產上之損害，請求被告
    賠償，於法有據，茲就原告請求之項目及數額審酌如下：
１、醫療費用部分：原告主張伊因本件傷害業已支出醫療費用3,
    225 元之事實，業據原告提出林口長庚紀念醫院費用收據、
    門診收據2 紙、三軍總醫院附設民眾診療服務處醫療費用收
    據5 紙為證（見本院98年度桃簡附民字第101 號卷第7 頁至
    第12頁），自堪採信。
２、交通費用部分：原告主張其因被告傷害行為致眼部受傷送醫
    ，並陸續前往林口長庚紀念醫院及三軍總醫院附設民眾診療
    服務處門診治療之事實，有上開診斷證明書與門診費用證明
    書可憑，衡諸原告之傷勢已影響其視力，自無勉強搭乘公車
    等大眾運輸工具往返醫院就診可能，是有搭乘計程車往返之
    必要，故認原告搭乘計程車就診之費用乃增加生活上之需要
    ，而原告居住桃園縣桃園市○○路，本院審酌其住所與林口
    長庚醫院及三軍總醫院附設民眾診療服務處（位於台北市）
    之距離，認為原告主張伊搭乘計程車或經由友人搭載前往前
    開醫院之車資分別係至三軍總醫院附設民眾診療服務處來回
    共1,500 元，由友人搭載往返補貼油費500 元，尚稱合理，
    以原告前往林口長庚醫院就診2 次，至三軍總醫院附設民眾
    診療服務處就診5 次計算，原告請求交通費用5,000 元，自
    屬有據，應予准許。
３、慰撫金部分：本院審酌兩造之年紀、學歷及本件傷害發生時
    之情狀與原告所受傷勢之嚴重程度等，有前開診斷證明書、
    刑事簡易判決中兩造之年籍資料、本院依職權查詢之兩造稅
    務電子閘門財產所得調件明細表附卷可參，並審酌現今社會
    經濟狀況等一切情事，認本件原告請求精神慰撫金685,975
    元，尚嫌過高，應予核減至60,000元，始為適當。
４、綜上所述，本件原告所受之損害金額合計應為68,225元（計
    算式：3,225 ＋5,000 ＋60,000＝68,225）。
５、末按給付無確定期限者，債務人於債權人得請求給付時，經
    其催告而未為給付，自受催告時起，負遲延責任。其經債權
    人起訴而送達訴狀，或依督促程序送達支付命令，或為其他
    相類之行為者，與催告有同一之效力；遲延之債務，以支付
    金錢為標的者，債權人得請求依法定利率計算之遲延利息；
    應付利息之債務，其利率未經約定，亦無法律可據者，週年
    利率為5%，民法第229 條第2 項、第233 條第1項 前段、第
    203 條分別定有明文。本件係侵權行為損害賠償之債，自屬
    無確定期限且以支付金錢為標的，則依上揭法律規定，原告
    就被告應給付之金額部分，一併請求自起訴狀繕本送達翌日
    即98年8 月4 日（見本院98年度桃簡附民字第101 號卷第22
    頁送達證書所載）起至清償日止，按法定利率即年息5%計算
    之利息，於法亦屬有據。
七、從而，原告依民法侵權行為規定之法律關係，請求被告給付
    原告68,225元及自98年8 月4 日起至清償日止，按週年利率
    5%計算之利息，為有理由，應予准許，逾上開範圍所為之請
    求為無理由，應予駁回。
八、本判決所命被告給付原告之金額未逾50萬元，依民事訴訟法
    第389 條第1 項第5 款規定，應依職權宣告假執行。
據上論結，本件原告之訴為一部有理由，一部無理由，依民事訴
訟法第385 條第1 項前段、第79條、第389 條第1 項第5 款，判
決如主文。
中    華    民    國    98    年    12     月   23    日
                  民事第二庭  法  官  卓立婷
以上正本係照原本作成。
如對本判決上訴，須於判決送達後20日內向本院提出上訴狀。
中    華    民    國    98    年    12     月   24    日
                              書記官  黃進傑


司法院資訊處製作；財團法人民間司法改革基金會備份。
